【裁判字號】    98,訴,1453
【裁判日期】    990630
【裁判案由】    損害賠償
【裁判全文】
臺灣高雄地方法院民事判決              98年度訴字第1453號
原      告  丁○○
            乙○○
            甲○○
            戊○○
            丙○○
共      同
訴訟代理人  尤挹華律師
            郭正鵬律師
被      告  辛○○
輔  佐  人  庚○○
被      告  己○○
訴訟代理人  陳慧博律師
上列當事人間請求侵權行為損害賠償事件，本院於民國99年6 月
7 日言詞辯論終結，判決如下：
    主    文
被告己○○應分別給付原告丁○○新台幣拾玖萬陸仟壹佰捌拾
伍元；給付原告乙○○新台幣肆拾伍萬陸仟零元；給付原告甲○○新台幣陸拾玖萬肆仟壹佰伍拾貳元；給付原告戊○○新台幣
貳拾伍萬元；給付原告丙○○新台幣貳拾伍萬元，及均自民國九
十八年一月二十五日起至清償日止，按週年利率百分之五計算之
利息。
原告其餘之訴駁回。
訴訟費用新台幣肆萬陸仟佰肆拾貳元由被告己○○負擔新台幣
貳萬零柒佰拾元，餘由原告負擔。
本判決第一項，於原告丁○○以新台幣壹拾萬、原告乙○○以
新台幣壹拾伍萬元、原告甲○○以貳拾萬元、原告戊○○以新
台幣捌萬元及原告丙○○以新台幣捌萬元，分別為被告己○○供
擔保後，得假執行。但被告己○○如以台幣拾玖萬陸仟壹佰捌
拾伍元、新台幣肆拾伍萬陸仟零元、新台幣陸拾玖萬肆仟壹佰
伍拾貳元、新台幣貳拾伍萬元及新台幣貳拾伍萬元，分別為原告
丁○○、原告乙○○、原告戊○○及原告丙○○預供擔保後，得
免為假執行。
原告其餘假執行之聲請駁回。
    事實及理由
一、原告主張：被告辛○○、己○○於民國96年1 月3 日21時45
    分許，分別騎乘車牌號碼YAK-519 號、YAP-623 號機車，沿
    高雄縣岡山鎮○○路之慢車道由北往南方向行駛，行經文化
    路82號前，因未注意車前狀況及超速行駛之過失，撞及由西
    往東方向徒步穿越馬路之訴外人即被害人林福全，致其受有
    嚴重頭部外傷、全身多處擦傷、胸部鈍挫傷、顱內出血合併
    腦缺氧、兩側肺部鈍挫傷之傷害（下稱系爭傷害），經送醫
    後不治死亡。原告丁○○及乙○○為林福全之父母，原告甲○○為林福全之妻，原告戊○○及丙○○則為林福全之子女
    ，而丁○○、乙○○及甲○○分別為14年1 月12日、17年10
    月12日、46年4 月10日出生，依93年台閩地區簡易生命表，
    平均餘命分別尚有6.82年、9.34年及31.64 年，其中丁○○
    、乙○○之扶養義務人含林福全在內共有5 人，甲○○之扶
    養義務人含林福全在內則有3 人，丁○○及乙○○以台閩地
    區平均每人每年消費支出新台幣（下同）184,279 元計算，
    甲○○則以高雄市平均每人每年消費支出182,248 元計算，
    依霍夫曼式扣除中間利息，丁○○、乙○○及甲○○可請求
    之扶養費各為220,955 元、288,127 元及1,171,265 元。又
    甲○○另為林福全支出殯葬費用394,152 元。再原告因林福
    全驟逝，悲痛逾恆，原得各請求精神慰撫金800,000 元，惟
    扣除原告因本件車禍已領取強制險1,500,000 元，即每人扣
    除300,000 元後，僅各請求精神慰撫金500,000 元。是丁○○、乙○○、甲○○、戊○○及丙○○，各得請求之金額分
    別為720,955 元、788,127 元、2,065,417 元及500,000 元
    及500,000 元等情。爰依民法第184 條第1 項、第185 條第
    1 項、第192 條及第194 條共同侵權行為之法律關係，請求
    被告連帶賠償。並聲明：(一)被告應連帶給付丁○○720,955
    元；連帶給付乙○○788,127 元；連帶給付甲○○2,065,41
    7 元；連帶給付戊○○500,000 元及連帶給付丙○○500,00
    0 元，暨均自起訴狀繕本送達翌日起至清償日止，按年息5%
    計算之利息。(二)願供擔保，請准宣告假執行。
二、被告方面：
  (一)辛○○係以：本件車禍發生當時己○○騎車行駛在伊正後方
    ，伊看到林福全後，緊急煞車並未倒地，惟己○○則因未保
    持安全距離，且其機車右側加裝不鏽鋼腳踏板，造成勾到伊
    機車側停腳架上方後，往前拖行，致伊倒地，而己○○之機
    車腳踏板亦因而斷裂。事故發生後，己○○位置在伊左前方
    ，林福全倒在己○○機車前方，伊未撞到林福全，並無過失
    。又伊因上開事故所生刑事責任業經台灣高等法院高雄分院
    （下稱高雄高分院）以97年度交上易字第57號（下稱系爭刑
    案）判決無罪確定在案等語，資為抗辯。並聲明：原告之訴
    駁回。
  (二)己○○則以：甲○○曾對伊提出過失致死之刑事告訴，經台
    灣高雄地方法院檢察署（下稱高雄地檢署）檢察官以96年度
    偵字第6540號（下稱96偵案）為不起訴處分，甲○○不服聲
    請再議，經臺灣高等法院高雄分院檢察署（下稱高雄高分檢
    ）發回續行偵查，仍經高雄地檢署檢察官以96年度偵續字第
    278 號（下稱96偵續案）為不起訴處分，甲○○聲請再議後
    ，則經高雄高分檢以97年度上聲議字第516 號駁回再議而確
    定在案。又林福全係遭辛○○騎乘之機車撞及，伊為閃避辛○○機車，始擦撞辛○○機車左側停車支架而滑倒，伊未撞
    及林福全，自無侵權行為可言。此外，原告請求之精神慰撫
    金均屬過高等語置辯。並聲明：(一)原告之訴駁回。(二)如受不
    利判決，願供擔保請准宣告免為假執行。
三、兩造不爭執事項（見本院卷第162至164頁、第202頁）：
  (一)辛○○及己○○於96年1 月3 日21時45分許，分別騎乘車牌
    號碼YAK-519 號及YAP-623 號機車，沿高雄縣岡山鎮○○路
    限速50公里之慢車道由北往南方向行駛，行經該路82號前，
    林福全則由西往東方向徒步穿越馬路，在該處受傷倒地。
  (二)林福全因本件車禍受有系爭傷害，經送醫後不治死亡。
  (三)丁○○、乙○○為林福全之父母，甲○○為林福全之妻，戊○○、丙○○為林福全之子女，有戶籍謄本為證（見本院卷
    第70、72、78頁）。
  (四)甲○○為林福全支出必要殯葬費用394,152 元。
  (五)辛○○對丁○○、乙○○及甲○○之餘命分別為6.82年、9.
    34年、31.64 年，扶養義務人數含林福全在內，分別有5 人
    、5 人、3 人，扶養費計算標準分別以台閩地區平均每人每
    年消費支出184,279 元、高雄市平均每人每年消費支出182,
    248 元計算均不爭執，並有行政院主計處公布96年簡易生命
    表、林福全繼承系統表及戶籍謄本為證（見本院卷第69至82
    頁）。己○○則對原告主張之平均餘命不爭執（見本院卷第
    203 頁）。
  (六)原告已領取強制險1,500,000 元，由原告每人平均受領300,
    000 元，且於原告之訴有理由時，不再予以扣除。
  (七)辛○○之刑事責任部分，業經系爭刑案判決無罪確定，並有
    系爭刑案判決書為證（見本院卷第36至39頁）。
  (八)己○○之刑事責任部分，經高雄地檢署檢察官以96年度偵案
    為不起訴處分，甲○○不服聲請再議，經高雄高分檢發回續
    行偵查，再經高雄地檢署檢察官以96年度偵續案為不起訴處
    分，甲○○再次聲請再議，而經高雄高分檢以97年度上聲議
    字第516 號駁回再議確定在案，並有上開不起訴處分書等件
    為證（見本院卷第26至30頁）。
四、兩造於審理中協商之爭點為（見本院卷第164 頁、第204 頁
    ）：(一)被告對於本件車禍發生是否有過失？(二)丁○○、乙○○及甲○○，分別請求扶養費用220,955 元、288,127 元及
    1,171,265 元，有無理由？(三)原告請求慰撫金各500,000 元
    ，是否過高？茲分述如下：
  (一)被告對於本件車禍發生是否有過失？
  1.查，肇事地點即岡山路82號與文化街口為三岔路口、號誌正
    常，該路口無行人斑馬線，岡山路有一快車道、一慢車道，
    本件車禍發生後，辛○○之重機車倒在岡山路慢車道距文化
    街口約6.2 公尺處，前輪壓在快、慢車道之分隔線處，距路
    口2.5 公尺處向機車後車輪延伸有一長約1.4 公尺之刮地痕
    ，且機車左踏板下支撐鐵腳架變形，右側照後鏡有擦痕、鬆
    掉，前檔泥板中右側有新擦痕，右側前導流版處有微小擦痕
    ，其他並未發現嚴重擦痕；己○○所騎乘之YAP-623 號重機
    車，則倒在辛○○機車左前方之同向快車道上，距文化街口
    約8.5 公尺，距其後輪右斜後方2.2 公尺處，有一長約1 公
    尺之刮地痕；林福全之工具箱則掉落在快車道距文化街口約
    11.1公尺處等情，有道路交通事故現場圖、道路交通事故調
    查報告表及現場相關照片在卷可憑（見高縣岡警偵移字第09
    60000764號卷《下稱警卷》第22至36頁），均堪認定。又本
    件車禍發生後，林福全係倒臥在己○○重機車之前方，並遭
    己○○機車之前輪壓住胯下之事實，亦據證人即己○○友人
    黃榮昇於系爭刑案第一審審理中證述明確，並當場繪製現場
    模擬圖（見第一審刑案卷第99頁、第103 頁），堪認林福全
    倒臥之位置距離辛○○之機車至少2.3 公尺以上（8.5 －6.
    2 ＝2.3 ），而林福全之工具箱則距離辛○○之機車至少4.
    9 公尺（11.1－6.2 ＝4.9 ），且林福全之身體亦與己○○
    之機車有碰觸。
  2.次查，林福全約為身高168 公分，體重約為60公斤，已據甲○○於系爭刑案審理中證述明確（見系爭刑案卷第123 頁背
    面），而林福全倒臥之位置距離辛○○之機車相距2.3 公尺
    以上，亦如前述。倘林福全係遭辛○○騎乘撞擊至倒臥處，
    則撞擊力道當甚為強大，衡情，應造成辛○○之機車嚴重毀
    損，並致辛○○本人亦受有嚴重傷害。然辛○○未因本件車
    禍受有何嚴重之傷害，且其騎乘之機車除右側照後鏡、前檔
    泥板有輕微之擦痕外，亦無其他任何毀損（前方龍骨亦均正
    常，並無彎曲）；反之，己○○則因本件車禍受有頭部外傷
    並腦震盪、上唇撕裂傷及右膝嚴重挫傷等傷害，其騎乘之機
    車前頭燈亦嚴重破裂等情，業據辛○○及己○○分別於96偵
    案偵查中及系爭刑案審理中陳述明確（見96偵案卷第13頁、
    系爭刑案卷第122 頁背面），並有機車照片、高雄地檢署履
    勘筆錄及己○○之劉光雄醫院診斷證明書在卷可稽（見第一
    審刑案卷第30至36頁、高雄地檢署96年度相字第50號卷《下
    稱相字卷》第25至27頁、第51至52頁）。據上，如認林福全
    遭辛○○騎乘之機車撞及，即有其不合理之處。倘再參以林
    福全於本件車禍發生後，係倒臥在己○○重機車之前方，並
    遭己○○機車之前輪壓住胯下，林福全之身體與己○○之機
    車確有碰觸乙節以觀，已徵林福全應係遭己○○騎乘機車撞
    及，而與辛○○無涉。再者，辛○○之機車僅右側受損，倘
    林福全係遭辛○○撞擊，亦應係遭機車右側擦撞，衡情，林
    福全之身體及隨身攜帶工具箱（連同其內工具）之移動方向
    ，應位於辛○○機車右側附近之慢車道上，始符慣性原理。
    然林福全卻倒臥在己○○機車前方並遭己○○機車之前輪壓
    住胯下，而攜帶之長方形狀工具則箱散落在己○○機車前方
    約4.9 公尺處之快車道上，均係位在辛○○機車倒臥處之左
    側等情，亦有前揭道路交通事故現場圖可稽，益見林福全遭
    辛○○機車擦撞之推論，核與慣性原理有違，難予採信。
  3.又查，本件車禍於系爭刑案審理中，經高雄高分院送請財團
    法人成大研究發展基金會作科學上之鑑定，其認定：工具箱
    中心點距離己○○機車前輪軸約2.6 公尺（依據警方繪製現
    場圖計算11.1－8.5 ＝2.6 ），而距離辛○○機車倒地第一
    道刮地痕起點約8.6 公尺（11.1－2.5 ＝8.6 ），因此，推
    算該工具箱若是遭辛○○機車撞擊而掉在該地，辛○○機車
    之撞擊速度應為82.7公里；又工具箱距離己○○機車倒地第
    一道刮痕起點7.3 公尺（11.1－3.8 ＝7.3 ），據此推算，
    該工具箱若是遭己○○機車撞擊而掉在該地，己○○機車之
    撞擊速度應為70.2公里。再者，根據辛○○與己○○的陳述
    ，辛○○的確有緊急煞車，則辛○○已不太可能以82.7公里
    的速度撞擊林福全，據上，堪認造成該工具箱被撞擊至最後
    停止地點的結果，應是己○○重機車撞擊所致；而且撞擊前
    己○○重機車的速度約達到70公里，顯已超過速限50公里。
    故根據工具箱所在位置等跡證，即可認定最後撞擊林福全者
    是己○○的機車。至辛○○重機車是否先撞擊林福全？由於
    辛○○重機車倒地第一道刮地痕距離中央分隔島缺口2.5 公
    尺，表示辛○○重機車過了行人穿越馬路的缺口才倒地，加
    之計算工具箱受力的相關速度，倘若林福全受辛○○重機車
    擦撞倒地，工具箱便會併隨掉在地上，不致於出現在目前警
    繪之最後停止位置，故便可以相當程度釐清辛○○重機車並
    沒有擦撞林福全倒地等情，有鑑定報告在卷可稽（見系爭刑
    案卷第100 頁）；再參酌己○○本件車禍發生前當時之車速
    約60、70公里；辛○○機車之時度則約60公里，分據己○○
    及辛○○於警詢調查筆錄及現場訪談紀錄筆錄中陳述綦詳等
    情（見相字卷筆錄），而辛○○當時已緊急煞停機車，亦據
    己○○於第一審刑案及系爭刑案中陳明（見第一審刑案卷第
    61頁、系爭刑案卷第122 頁），足見辛○○即不可能以時速
    82.7公里之速度撞及林福全，反觀己○○之行車速度則與前
    開鑑定意見推論之時速相當，益徵林福全係遭己○○騎乘之
    機車所撞及。另己○○雖辯稱：辛○○曾於員警詢問時自承
    撞及林福全，辛○○此部分之陳述始與實情相符云云。然辛○○除於96年1 月3 日訪談筆錄中曾經陳稱：「雖已煞車了
    ，但還是撞到他人」等語外，其於96偵案偵查中、第一審刑
    案及系爭刑案審理中，均否認撞及林福全，再參以上開事證
    及說明，自不能單憑辛○○於訪談中之陳述，即為其不利之
    認定。故己○○上開所辯云云，不可採信。此外，台灣省車
    輛行車事故覆議鑑定委員會96年10月15日府覆議字第096620
    3260號函附鑑定意見雖認：辛○○駕駛重機車，行經未劃設
    行人穿越道之交岔路口，遇有行人穿越道路時，未暫行讓行
    人先行通過而發生肇事（見本院卷第174 頁）等語，然其推
    認事實過程，均係植基於「辛○○警訊自承肇事過程」，亦
    有前揭鑑定函可佐（見本院卷第174 頁），而按，本件不能
    僅憑辛○○於警詢中之陳述，遽為其不利之認定，已如前述
    ，則上開鑑定意見，忽略此部分事實，亦不足採。
  4.按，汽車行駛時，駕駛人應注意車前狀況，並隨時採取必要
    之安全措施；行車速度，依速限標誌或標線之規定，無速限
    標誌或標線者，應依下列規定：一行車時速不得超過50公里
    。道路交通安全規則（下稱道安規則）第94條第3 項、第93
    條第1 項第1 款分別定有明文。此為一般汽車駕駛人所應注
    意並確實遵守之事項，而己○○考領有普通重型機車駕駛執
    照，亦據其於警詢中自承無訛（見警卷第8 頁），自難諉為
    不知，則其於騎乘車時，自應注意上揭規定並確實遵守之。
    查本件車禍發生路段，其行車速限為時速50公里，有上開道
    路交通事故調查報告表(一)可佐，且為己○○於系爭刑案中所
    自承（見系爭刑案卷第121 頁背面），是依道交規則第93條
    第1 項第1 款之規定，己○○行車速限即不得超過時速50公
    里。再者，依前揭調查報告表(一)所載，本件車禍發生當時天
    氣晴朗，夜間有照明，柏油路面乾燥無缺陷、無障礙物，視
    距良好等情形，則肇事當時，己○○本應注意車前狀況及行
    車速限，又無不能注意之客觀情事，竟於駕車行經肇事路段
    時疏未注意車前狀況，貿然以時速60至70公里之速度超速行
    駛，以致撞及林福全，其行為有過失，並與林福全受傷死亡
    間有相當因果關係。
  5.至原告雖主張：如果辛○○未超速，就可以在更遠之距離前
    發現林福全，己○○亦得以在更遠的距離煞車，或者己○○
    縱然撞到辛○○，也不致於撞擊林福全，致林福全死亡，故
    辛○○仍有過失云云（見本院卷第160 頁）。然辛○○機車
    既未撞及林福全，則辛○○縱使超速行駛，亦難認其超速行
    駛之行為，與林福全遭己○○撞擊導致死亡間有何相當因果
    關係。此外，己○○本身未能煞停致擦撞辛○○後撞及林福
    全，亦屬己○○本身未注意車前狀況及超速之過失所致，難
    認與辛○○之超速行駛有關，故辛○○就本件車禍即不負過
    失侵權損害賠償責任。
  (二)丁○○、乙○○及甲○○，分別請求扶養費用220,955 元、
    288,127 元及1,171,265 元，有無理由？
  1.按，「因故意或過失，不法侵害他人之權利者，負損害賠償
    責任。」；「不法侵害他人致死者，對於支出醫療及增加生
    活上需要之費用或殯葬費之人，亦應負損害賠償責任。」；
    「不法侵害他人致死者，被害人之父、母、子、女及配偶，
    雖非財產上之損害，亦得請求賠償相當之金額。」，民法第
    184 條第1 項前段、第192 條第1 項及第2 項、第194 條分
    別定有明文。本件己○○因其過失造成林福全車禍死亡，自
    應負侵權行為損害賠償責任，則原告分別依據上開規定，請
    求己○○賠償損害，於法即屬有據。爰就原告得請求之項目
    及數額，有無理由，分述如後。
  2.丁○○及乙○○扶養費部分：
    丁○○及乙○○主張彼等受扶養費用應依台閩地區平均每人
    每年消費支出184,279 元計算乙節，惟為己○○所爭執，並
    辯稱：應按綜合所得稅扶養親屬扶養寬減額計算扶養費云云
    。查，丁○○及乙○○居住在高雄縣乙節，有彼等之戶籍謄
    本在卷可憑（見本院卷第70頁），堪予認定。而按，扶養費
    用應係指一般扶養權利人於現今社會生活中，維持其人之尊
    嚴最基本生活要求所需之費用，是本院參酌行政院主計處所
    公布96年度高雄縣平均每人每年消費支出為163,620 元，認
    應以此作為丁○○及乙○○計算扶養費用額之依據。至所得
    稅法親屬扶養寬減額，固得作為認定扶養費之參酌，但非認
    定之唯一依據，法院自得依原告主張，另為斟酌。況以74,0
    00元計算，每月平均金額為6,167 元（74,000元÷12=6,167
    元），顯然過低，尚無法維持基本生活之所需，故被告此部
    分之抗辯，並非可採。次查，丁○○及乙○○於本件車禍發
    生時，分別已年滿81歲、78歲，且丁○○97年間均無收入，
    而乙○○僅有利息收入12,753元乙節，有彼等之戶謄本及稅
    務電子閘門財產所得調件明細表結果各1 份可佐（見本院卷
    第70頁、第88至89頁），堪認彼等不能維持生活，自有受林
    福全扶養之必要。又丁○○及乙○○之餘命分別為6.82年、
    9.34年，扶養義務人數含林福全在內，均為5 人等情，為己○○所不爭執，堪予採認。準此，再依霍夫曼式扣除中間利
    息後，丁○○及乙○○所得請求之扶養分別為196,185 元（
    計算式：163,620 元×5.00000000《此為應受扶養6.82年之
    霍夫曼係數》÷5 ＝196,185 元）、256,003 元（計算式：
    163,620 元×7.0000000 《此為應受扶養9.34年之霍夫曼係
    數》÷5 ＝256,003 元），逾此範圍之請求，即屬無據。
  3.甲○○部分扶養費部分：
    查，甲○○（46年4 月10日生）為被害人配偶，主張其扶養
    義務人含林福全及2 名子女共有3 人，故己○○應賠償1/3
    之扶養費損害額，而其可受林福全扶養之年數為31.64 年，
    故按高雄市每人每年消費支出182,248 元，依霍夫曼計算法
    扣中間利息後，請求一次賠償扶養費1,171,265 元。而己○○對於甲○○主張受有1/3 扶養費損害及可受扶養年數為31
    .64 年並不爭執。惟按民法第1116條之1 規定，夫妻互負扶
    養之義務，其負扶養義務之順序與直系血親卑親屬同，其受
    扶養權利之順序與直系血親尊親屬同。第1117條規定，受扶
    養權利者，以不能維持生活而無謀生能力者為限；前項無謀
    生能力之限制，於直系血親尊親屬，不適用之。又甲○○目
    前開設早餐店，月收入約4 萬餘元之事實，業據其陳明在卷
    （見本院卷第66頁背面），且經本院調閱甲○○稅務電子閘
    門財產所得調件明細表結果，甲○○於97年度利息所得即達
    118,614 元（見本院卷第90頁），若依年利率2%計算，其名
    下存款即高達5,930,700 元，已非無資力而不能維持生活之
    人。再者，甲○○復有2 名子女即林旭沂及丙○○可提供扶
    養，揆諸前開說明，尚難認已符合不能維持生活，得受其配
    偶即林福全扶養。故甲○○請求己○○賠償所受扶養費之損
    害，即屬無據，不應准許。
  4.甲○○支出殯葬費部分：
    查，甲○○為林福全支出必要殯葬費用394,152 元乙節，為
    己○○所不爭執，自堪認甲○○得請求己○○給付上開金額
    之殯葬費。
  (三)原告請求慰撫金各500,000元，是否過高？
  1.按慰藉金之賠償須以人格權遭遇侵害，使精神上受有痛苦為
    必要，其核給之標準固與財產上損害之計算不同，然非不可
    斟酌雙方身分資力與加害程度，及其他各種情形核定相當之
    數額，有最高法院51年台上字第223 號判例意旨可資參照。
  2.原告主張丁○○、乙○○為林福全之父母，甲○○為林福全
    之妻，戊○○、丙○○為林福全之子女，其等受此喪父、喪
    夫、喪子之痛，精神上受到相當之損害，分別請求被告賠償
    各500,000 元之精神慰撫金等情。己○○則辯稱：原告請求
    之精神慰撫金金額過高等語。
  3.經查：丁○○為國小畢業，名下有房屋2 筆，共值229,900
    元，乙○○則不識字，97年間有利息收入12,753元，名下無
    其他財產，彼等目前均無工作；甲○○為高職畢業，目前開
    設早餐店，月收入約4 萬餘元，97年除開設早餐店收入外，
    尚有執行業務所得、利息所得、股利所得，共220,156 元，
    名下有房屋1 筆、土地3 筆、投資數筆，共值2,393,320 元
    ；戊○○為碩士華業，97年之收入為38,070元，目前仍準備
    考試中；丙○○則尚在學，97年之收入為33,768元；己○○
    則為高苑科技大學電子工程系畢業，曾在超市工作，亦曾擔
    任工讀生、作業員，現為保險實習生，97年收入僅為3,582
    元等情，已據兩造分別陳明在卷（見本院卷第108 頁、66至
    67 頁 、第83至85頁第、第105 至107 頁），並有稅務電子
    閘門財產所得調件明細表在卷可憑（見本院卷第88至95頁、
    第97頁），堪予認定。本院審酌原告請求人數及原告、己○○之身份、地位、經濟能力暨原告精神上痛苦之程度，認甲○○請求己○○賠償精神慰撫金以300,000 元適當；戊○○
    、丙○○分別以250,000 元為適當；丁○○、乙○○則各以
    200,000 元為適當，逾此範圍之請求尚屬過高。
  (四)綜上，原告得請求己○○賠償之金額分別為：丁○○得請求
    扶養費196,185 元及精神慰撫金200,000 元，共計396,185
    元；乙○○得請求扶養費256,003 元及精神慰撫金200,000
    元，共計456,003 元；甲○○得請求必要殯葬費用394,152
    元及精神慰撫金300,000 元，共計694,152 元；戊○○及丙○○則各得請求精神慰撫金250,000 元。又按保險人依強制
    汽車責任保險法規定所為之保險給付，視為被保險人損害賠
    償金額之一部分。被保險人受賠償請求時，得扣除之。強制
    汽車責任保險法第32條定有明文。此一規定之立法目的，在
    於保險人之給付乃由於被保險人支付保險費所生，性質上屬
    於被保險人賠償責任之承擔或轉嫁，自應視為加害人或被保
    險人損害賠償金額之一部分，為避免受害人雙重受償，彼等
    於受賠償請求時，自得扣除之。又本件原告於事故發生後雖
    已領取強制汽車責任險保險金1,500,000 元，由原告每人平
    均受領300,000 元，本應依上開規定予以扣除，然因原告於
    起訴時，已自行扣除300,000 元，而陳文亦同意於原告之訴
    有理由時，不再扣除（見本院卷第214 頁），爰不再予以扣
    除，附此敘明。
五、末按給付無確定期限者，債務人於債權人得請求給付時，經
    其催告而未為給付，自受催告時起，負遲延責任。其經債權
    人起訴而送達訴狀，或依督促程式送達支付命令，或為其他
    相類之行為者，與催告有同一之效力；遲延之債務，以支付
    金錢為標的者，債權人得請求依法定利率計算之遲延利息；
    應付利息之債務，其利率未經約定，亦無法律可據者，週年
    利率為百分之5 ，民法第229 條第2 項、第233 條第1 項前
    段及第203 條分別定有明文。本件原告請求被告給付損害賠
    償，並未定有給付期限，應於被告受催告履行而未履行，始
    發生遲延責任。經查，原告以起訴狀繕本送達己○○作為催
    告之意思表示，本件起訴狀繕本係於98年1 月14日對己○○
    之戶籍地址以寄存送達之方式為送達（經10日始生送達效力
    ），有送達證書1 紙（見本院98年度岡調字第7 號卷）在卷
    可參，依上開法律規定，被告應自起訴狀繕本送達翌日起負
    遲延責任，則原告併請求己○○自起訴狀繕本送達翌日即98
    年1 月25日起至清償日止，按年息百分之5 計算之遲延利息
    ，即屬於法有據。
六、綜上所述，原告本於民法第184 條第1 項前段、第193 條第
    1 項及第194 條第1 項侵權行為法律關係，請求己○○各給
    付如主文第1 項所示之金額，及自起訴狀繕本送達翌日即98
    年1 月25日起至清償日止，按年息百分之5 計算之利息，洵
    屬正當，應予准許。逾此部分之請求為無理由，應予駁回。
七、原告及己○○均陳明願供擔保，聲請宣告假執行及免為假執
    行，就原告勝訴部分，核無不合，爰酌定相當擔保金額，併
    准許之。至原告敗訴部分，其假執行之聲請，已失其依據，
    應予駁回。
八、本件事證已臻明確，兩造其餘有關攻擊、防禦方法及證據資
    料之提出，核與本件判決結果不生影響，爰不逐一論駁，併
    此敘明。
九、結論：原告之訴為一部有理由，一部無理由，依民事訴訟法
    第79條、第85條第1 項、第87條第1 項、第390 條第2 項及
    第392 條第2 項，判決如主文。
中    華    民    國    99    年    6     月    30    日
                  民事第五庭  審判長法  官  李昭彥
                                    法  官  洪榮家
                                    法  官  李育信
以上正本係照原本作成。
如不服本判決，應於送達後20日內，向本院提出上訴狀並表明上
訴理由，如於本判決送達前提起上訴者，應於判決送達後10日內
補提上訴理由書（須附繕本）。
中    華    民    國    99    年    6     月    30    日
                                    書記官  林玉珊

司法院資訊處製作；財團法人民間司法改革基金會備份。
